臺灣屏東地方法院刑事判決　　　　　　 100年度交訴字第25號
公　訴　人　臺灣屏東地方法院檢察署檢察官
被　　　告　鄞麗敏
上列被告因公共危險案件，經檢察官提起公訴（100 年度偵字第
921 號），本院判決如下：
    主  文
鄞麗敏犯肇事致人傷害逃逸罪，處有期徒刑拾月。
    事  實
一、鄞麗敏為未考領汽車駕駛執照之人，於民國99年9 月21日晚
    上11時29分許，駕駛車號8975-WT 號白色自小客車，沿屏東
    縣潮州鎮○○路由北往南直行，途經位於該路段某處之跳傘
    場前時，適有夏一民所駕駛車號2868-SA 號黑色自小客車，
    沿同路同向行駛在前，鄞麗敏因急於前往目的地向其雇主支
    領薪水，竟加速自夏一民所駕駛之前開自小客車右側超越，
    嗣因操作不慎致其所駕駛之車號8975-WT 號自小客車左側擦
    撞夏一民所駕駛之前開自小客車右側，致夏一民所駕駛車號
    2868-SA 號自小客車失控撞擊自對向行經上開路段由王鳳儀
    所騎乘車號L36-182 號重型機車，王鳳儀因而人車倒地並受
    有右腕骨掌骨關節骨折合併脫臼、右肘擦傷1 1 公分、右
    大腿擦傷137 公分、右膝撕裂傷8 5 公分、右踝擦傷1
    1 公分等傷害（過失傷害部分未據告訴）。詎鄞麗敏明知
    駕車肇事致王鳳儀受傷，卻未報警並待警或醫護人員前來為
    必要之處理，亦未對王鳳儀採取必要之安全救護措施，隨即
    駕駛車號8975-WT 號自小客車逕行離開現場，嗣經警循線查
    獲，始悉上情。
二、案經屏東縣政府警察局潮州分局報告臺灣屏東地方法院檢察
    署檢察官偵查起訴。
    理  由
壹、證據能力之認定：
    按被告以外之人於審判外之陳述，經當事人於審判程序同意
    作為證據，法院審酌該言詞陳述或書面陳述作成時之情況，
    認為適當者，亦得為證據，刑事訴訟法第159 條之5 第1 項
    定有明文。又傳聞法則之重要理論依據，在於傳聞證據未經
    當事人之反對詰問予以核實，乃予排斥，惟若當事人已放棄
    對原供述人之反對詰問權，於法院審判時表明同意該等傳聞
    證據可作為證據，基於證據資料愈豐富，愈有助於真實發現
    之理念，並貫徹刑事訴訟法修法加重當事人進行主義之精神
    ，確認當事人對於證據能力有處分權之制度，傳聞證據經當
    事人同意作為證據，法院認為適當者，亦得為證據。查本件
    被告鄞麗敏對證人夏一民、王鳳儀於警詢中所為陳述，暨卷
    附其他具傳聞證據性質之證據，均表示同意其證據能力（見
    本院卷第26頁反面），且本院審酌該等證據作成時之情況及
    取得過程等節，認為以之為證據使用，應屬適當，是依刑事
    訴訟法第159 條之5 之規定，均有證據能力。
貳、實體事項：
一、訊據被告固坦承於前揭時間確有駕駛車號8975-WT 號自小客
    車行經上開地點之事實，惟矢口否認有何肇事逃逸犯行，辯
    稱：伊以為撞到狗，伊當時有停下來看，但是沒有看到任何
    人或車，所以就離開了云云，經查：
  (一)、被告於99年9 月21日晚上11時29分許，有駕駛車號8975-W
      T 號自小客車，沿屏東縣潮州鎮○○路由北往南直行，途
      經位於該路段某處之跳傘場前；又證人王鳳儀騎乘車號L3
      6-182 號重型機車自對向行經上開路段時，因受證人夏一
      民所駕駛車號2868-SA 號自小客車撞擊而人車倒地，受有
      右腕骨掌骨關節骨折合併脫臼、右肘擦傷1 1 公分、右
      大腿擦傷137 公分、右膝撕裂傷8 5 公分、右踝擦傷
      1 1 公分等傷害之事實，業據證人夏一民於警詢、偵查
      、本院審理中及證人王鳳儀於警詢及本院審理中均證述綦
      詳，並有道路交通事故現場圖、道路交通事故調查報告表
      (一)(二)、現場照片47張、監視器翻拍照片4 張（見警卷第15
      至43頁）及安泰醫療社團法人潮州安泰醫院99年10月11日
      所出具之（乙種）診斷證明書（見警卷第48頁）等在卷可
      佐，且為被告所不爭，堪認為真實。
  (二)、被告雖辯稱：當時有另一部車跟在伊後面開出來，當時伊
      有停下來看但是沒看到證人夏一民的車，所以不知道有撞
      到證人夏一民的車云云，惟查：被告係於途經上開路段之
      跳傘場前時，因自夏一民所駕駛之車號2868-SA 號黑色自
      小客車右側超越，致其所駕駛之車號8975-WT 號白色自小
      客車左側擦撞夏一民所駕駛之前開自小客車右側，致夏一
      民所駕駛之前開自小客車失控後撞及自同路對向車道駛來
      ，由王鳳儀騎乘之車號L36-182 號重型機車乙節，業據證
      人夏一民於警詢證稱：伊當時時速約60至70公里並從潮州
      鎮向南往打鐵村方向行駛，有一部白色自小客車自伊右邊
      要超車，然後就擦撞伊的車子右側導致伊撞到機車，接著
      該白色自小客車便逃逸了等語（見警卷第7 至10頁）；於
      偵查中證稱：伊的車子因為被撞失控，所以撞到王鳳儀騎
      的機車，車禍發生後伊的汽車停在草地上等語（見偵卷第
      12 至13 頁）；及於本院審理中證稱：被告駕車自伊右邊
      超車，被告車的左側撞擊到伊右車門副駕駛座的地方，撞
      擊時車子振動明顯，後照鏡也斷掉，伊的車因此失控跑進
      對向車道撞到王鳳儀騎的機車，然後被告就開車跑掉了，
      當時伊時速約60至70公里，被告的時速比伊更快，是因為
      被告駕車撞到伊的車子才導致伊撞到王鳳儀，撞到後伊的
      車子停在草地裡等語（見本院卷第26頁反面至第27頁反面
      ）明確，查證人夏一民業已就本件車禍與證人王鳳儀達成
      和解並補償證人王鳳儀之損失等節，業據證人王鳳儀於本
      院審理中證述詳實（見本院卷第29頁反面），證人夏一民
      既已給付補償金與證人王鳳儀完畢，是證人夏一民並無為
      脫免民、刑事責任而誣指被告之可能，再衡以證人夏一民
      自警詢、偵查至本院審理中其證述情節並無矛盾或前後不
      符之情形，且證人夏一民所駕車號2868-SA 號自小客車右
      側確有遭撞擊而毀損之情形，及被告所駕車號8975-WT 號
      自小客車左側車身亦有黑色車漆轉印痕等事實，有前引之
      現場照片在卷可查；復參以證人證人夏一民與被告互不相
      識並無仇隙，衡情並無誣陷被告之動機與必要乙節，足認
      證人夏一民上揭所述，應係真實而可採信，故證人夏一民
      所駕前開自小客車確係因遭被告駕車撞擊，因而失控撞及
      自同路對向車道駛來，由王鳳儀騎乘之車號L36-182 號重
      型機車之事實，應可認定。
  (三)、被告復辯稱：伊以為撞到狗，伊停下來沒看到其他人和車
      ，所以才離開云云，惟查：據證人夏一民於本院審理中證
      述：被告所駕車號8975-WT 號自小客車與伊所駕車號2868
      -SA 號自小客車高度相當，且伊有開大燈，應不至於被誤
      認為狗等語（見本院卷第28頁）；及證人王鳳儀於本院審
      理中證稱：證人夏一民的自小客車有開大燈，被告的車也
      有開大燈等語（見本院卷第28頁反面），互核該2 證人業
      經本院隔離訊問（見本院卷第26頁及第28頁之記載），仍
      就上開情節分別證述相合，且被告所駕自小客車確與證人
      夏一民所駕自小客車車輛大小、高度均差異不大乙情，亦
      有前引現場照片在卷可佐，足認證人夏一民、王鳳儀上揭
      所述，應係真實而可採信，是被告前開所辯以為撞到狗，
      沒有看到其他人和車云云，顯係事後卸責之詞，無足可採
      。再機車並無任何足以包覆或保護騎士之裝備，此為眾所
      周知之事，是若機車行進中突與他車碰撞，因而導致騎士
      人車倒地，衡情肇事駕駛人對於機車騎士將因之受有傷害
      之情事，自應有所認識。是被告明知肇事乙情既業經認明
      如前，而被告係以高於60至70公里之時速撞擊證人夏一民
      所駕車號2868-SA 號自小客車之事實，亦經證人夏一民證
      述如前，則被告對於其駕車撞擊證人夏一民所駕車輛極有
      可能致證人夏一民所駕車輛失控之情亦應有所知悉，況被
      告於肇事後有停下查看之事實為被告所自承，依肇事當時
      之聲響、震度及現場一切情狀，被告實無未發現證人夏一
      民所駕車輛因其擦撞而失控撞擊證人王鳳儀所駕重型機車
      ，並致證人王鳳儀人車倒地之事實，則被告對於證人王鳳
      儀人車倒地後受有傷害之情，自應有所認識，故被告明知
      其肇事致人受傷而執意離開現場事實，應堪認定，其有肇
      事逃逸之故意至為灼然。
  (四)、綜上所述，被告前揭所辯情詞，無非事後卸責避就之詞，
      委無可採。本件事證明確，被告肇事逃逸犯行洵堪認定，
      均應依法論科。
二、核被告所為，係犯刑法第185 條之4 之肇事致人傷害逃逸罪
    。爰審酌被告駕車肇事後，竟未協助救護或留待員警前來事
    故現場為必要之處理，旋即逕自駕車，罔顧他人生命、身體
    之安全，殊為不該，復否認犯行，難認有悔意，暨衡酌被告
    之年歲、智識程度、家庭狀況等一切情狀，量處如主文所示
    之刑。
據上論斷，應依刑事訴訟法第299 條第1 項前段，刑法第185 條
之4 ，判決如主文。
本案經檢察官鍾佩真到庭執行職務。
中    華    民    國   100    年    7     月    22    日
                  交通法庭      審判長法  官  徐美麗
                                      法  官  許瑜容
                                      法  官  薛侑倫
以上正本證明與原本無異。
如不服本判決應於收受判決後10日內向本院提出上訴書狀，並應
敘述具體理由；其未敘述上訴理由者，應於上訴期間屆滿後20日
內向本院補提理由書（均須按他造當事人之人數附繕本）「切勿
逕送上級法院」。
中    華    民    國   100    年    7     月    22    日
                                      書記官  邱郁芸
附錄本件論罪科刑法條：
中華民國刑法第185條之4
（肇事遺棄罪）
駕駛動力交通工具肇事，致人死傷而逃逸者，處 6 月以上 5 年
以下有期徒刑。